臺灣高等法院刑事判決　　　　　　　　　　　　九十三年度上更(一)字第一七五號
　　上　訴　人
　　即　被　告　甲○○
　　指定辯護人　本院公設辯護人　乙○○
右上訴人即被告因毒品危害防制條例案件，不服臺灣臺北地方法院九十二年度訴字第
八七五號，中華民國九十二年九月十二日第一審判決（起訴案號：臺灣臺北地方法院
檢察署九十一年度偵字第二０００五號），提起上訴，經判決後由最高法院發回更審
，本院判決如左：
    主  文
原判決撤銷。
甲○○無罪
    理  由
一、公訴意旨略以：甲○○綽號「阿忠」，明知安非他命係屬毒品危害防制條例所規
    定第二級毒品，不得販賣，竟基於販賣之概括犯意，以邱正信申請使用之電話號
    碼0000000000號之行動電話及胡志誠申請使用之呼叫器號碼0000
    000000號呼叫器為販賣安非他命之聯絡工具，將上述行動電話及呼叫器號
    碼告知彭志忠，由彭志忠自民國八十七年十二月二十四日起至八十八年二月七日
    止，先在家中以00000000號電話撥打前揭行動電話及呼叫器聯絡甲○○
    ，每次皆由甲○○親自攜帶安非他命，至雙方約定之台北縣板橋市○○路便利商
    店、台北市○○路路邊等地，連續十次將實際數量不詳之安非他命以新台幣（下
    同）二、三千元至一萬六千元不等之價格賣給彭志忠，經警於八十八年二月二十
    六日至彭志忠位於台北市○○區○○街二五０巷十二弄十八號住處搜索，由彭志
    忠供出其施用之毒品安非他命購自甲○○；莊价文綽號「阿文」於八十七年十二
    月間底，在台北市青年公園以二千元之價格向甲○○購買實際數量不詳之安非他
    命一次，經警於八十八年五月十九日至台北縣板橋市○○街五十五號二樓搜索，
    由莊价文供出施用之毒品安非他命購自甲○○，始知上情。因認甲○○涉有毒品
    危害防制條例第四條第二項販賣第二級毒品罪嫌云云。
二、本件公訴人認為被告甲○○涉嫌販賣第二級毒品安非他命，其所憑之證據清單及
    證據所能證明之待證事實如左：
┌──┬──────────────┬─────────────────┐
│編號│   證　　據　　名　　稱     │　　待　 　證 　　事　 　實       │
├──┼──────────────┼─────────────────┤
│一  │被告甲○○之供述            │0000000000號之行動電話及│
│    │                            │0000000000號呼叫器為被告│
│    │                            │使用之事實                        │
├──┼──────────────┼─────────────────┤
│一  │證人彭志忠之證述            │證明全部犯罪事實                  │
├──┼──────────────┼─────────────────┤
│二  │證人莊价文之證述            │證明全部犯罪事實                  │
├──┼──────────────┼─────────────────┤
│三  │電話號碼00000000之電│證明證人彭志忠與被告於八十七年十二│
│    │話通聯紀錄                  │月二十四日至八十八年二月七日止九日│
│    │                            │間有十八次通聯，其證述屬實。      │
└──┴──────────────┴─────────────────┘
三、本院查：
　(一)關於證人彭志忠之証詞，指稱被告甲○○販賣安非他命予彭志忠部分：
　　證人彭志忠於八十八年二月二十六日警訊時，供稱「八十七年十二月間至八十八
    年二月初，我曾向綽”阿忠”男子購買安毒最少十次以上，每次三千至一萬六千
    元不等，阿忠電話00000000、000000000、00000000
    00，阿忠本名甲○○，六十一、二年次，交易方式係打他手機再約附近地方交
    易。」嗣於同年七月二十日檢察官訊問時，供稱「（問：警訊中稱至少跟他「指
    甲○○」買安非他命十次以上？）是，八十八年一月至二月共買十幾次，（問：
    交易地點？）有在板橋大觀路便利商店，或在台北市○○路邊，及他朋友在北市
    ○○路家裡，有時買二、三千或五千、一萬不等，也有到一萬六千元不等，都是
    一手交錢一手交貨，（問：有無其他人在場？）翁佩”珍”知道，我買一萬六千
    元那次，（問：如何連絡（甲○○）？）在我家打00000000電話給他，
    也有用朋友的行動電話給他，要去之前先連絡好再過去。」云云。惟嗣於九十一
    年十一月五日檢察官訊問時，供稱：「（問：在場之甲○○是否即售予你安非
    他命之人？）不是，但我認識他，（提示八十八年七月二十日偵訊筆錄問：你所
    說在八十八年一月至二月向甲○○購買安非他命十次以上，是不是指向在場之甲
    ○○所購買？）不是，我因與在場之甲○○有過節，所以才說是向甲○○購買，
    我在八十八年七月二十日偵訊筆錄所說是向”阿忠”購買，但在場之甲○○並非
    ”阿忠”，”阿忠”年籍不清楚，我當時以電話向他連絡交易，阿忠的電話已記
    不清楚，但我以自家之00000000電話和阿忠連絡購買安非他命。（問：
    與甲○○有何過節，有無與甲○○連絡？）八十七年年底和甲○○口角，之後有
    打電話給他，但沒找到他。」等語。至原審審理時，證人彭志忠於檢察官之詰問
    下，又供稱：「（問：你毒品那裡來的？）跟一個叫小馬的人買的，：：：每次
    大約買一千元左右，買了很多次，從我八十七年出戒治所到八十八年二月再進去
    戒治所之間都是向小馬買的，其他還有一個不認識的人。（問：你最多買多少錢
    的毒品？）三、五千元，（問：為何你在檢察官處說魏佩珍知道你買一萬六千元
    那次？）那是魏佩珍買的，不是我買的，她是向阿忠買的，阿忠就是甲○○。（
    問：魏佩珍向甲○○買毒品那次你是否有去？）我有去，但是我不知道她向甲○
    ○買的，後來我、魏佩珍與她男友下車就被警察抓，所以我才知道魏佩珍身上有
    毒品。」等語，於法官訊以為何在八十八年二月二十六日警訊中不僅指訴被告，
    還有指訴其他人是你所施用毒品的來源時，證人彭志忠則答稱「除了甲○○以外
    ，這些人都是我的確有向他們購買的人。」
    觀之證人彭志忠前開四次供述，其內容由堅稱向綽號「阿忠」之被告甲○○購買
    毒品十次以上；而至毒品係向「阿忠」購買，但被告甲○○並非販賣毒品予伊之
    「阿忠」；再至甲○○雖然綽號「阿忠」，但其毒品係向「小馬」購買，而非向
    甲○○購買。購買毒品之金額，由每次三千至一萬六千元，而至每次二、三千或
    五千、一萬，也有到一萬六千元不等，再至每次大約買一千元左右，最多三、五
    千元。關於購毒時有何人在場，由供稱最多一次一次購買一萬六千元，當時魏佩
    珍在場看到，而至一萬六千元那次是魏佩珍買的，不是伊買的，再至伊不知魏女
    向甲○○買安非他命，是與魏女及魏女之男友遭警方逮捕，始知魏女身上有毒品
    云云，其供詞反覆，前後矛盾，顯然具有重大瑕疵，如何援為認定被告確有販賣
    安非他命予彭志忠之證據？
　(二)關於證人莊价文之証詞，及證人彭志忠之證詞，指稱被告甲○○販賣安非他命予
　  莊价文部分：
　　證人莊价文於八十八年五月十九日警訊中供稱：「我曾於去年過年前由”阿祥”
  　帶我向甲○○購買（安非他命）乙次貳仟元。」、「甲○○綽號阿忠，購買地點
    是約在青年公園附近。」云云；嗣於九十二年七月二十四日原審審理時，證人莊
    价文在檢察官詰問下，陳稱伊未曾向被告買過安非他命，亦未在警訊中供稱曾向
    被告買過二千元之毒品，也沒有經由「阿祥」帶證人向被告買安非他命之事，自
    己未在青年公園買過毒品等語。
    另證人彭志忠於八十八年二月二十六日警訊中供稱：「八十七年十二月間至八十
    八年元月間，我曾多次轉售安非他命予綽號”阿祥”及”阿文”男子施用，：：
    後來我再介紹”阿祥”及”阿文”直接向：阿忠”男子購買。」至同年七月二十
    日檢察官偵查中又供稱：「我帶他們（指阿文、阿祥）去買，錢是他們直接交給
    阿忠，直接交易，我沒有轉賣，也沒有幫他買。嗣於九十二年六月二十六日原審
    審理時，證人彭志忠在檢察官詰問下，矢口否認帶莊价文向被告購買毒品之事，
    僅稱：「（問：莊价文是否你介紹給被告認識？）不是，我帶甲○○到朋友家，
    莊价文剛好來，所以就這樣認識。」、「我帶阿祥及阿文與叫阿忠的人認識，但
    是我不知道他們是否有向阿忠拿毒品。」等語。
    稽之上開證人莊价文、彭志忠二人之供詞，其中莊价文始則供稱在八十七年（警
    訊時間為八十八年，其所指去年，應係八十七年過年前，在青年公園向甲○○購
    買安非他命一次，價格二千元；繼而在原審完全否認有向被告甲○○購買毒品之
    事，其說詞前後矛盾。又證人莊价文警訊中供稱向甲○○購買安非他命，係由「
    阿祥」帶其前往向邱某購毒，反觀證人彭志忠之說詞，稱伊介紹「阿祥」、「
    阿文」直接向「阿忠」甲○○購毒，二人之供詞亦互不一致，無法互為補強。況
    證人彭志忠於原審更完全否認帶莊价文向被告購買毒品之事，並稱伊只帶「阿祥
    」、「阿文」與「阿忠」認識，但不知前二人有無向「阿忠」拿毒品，又推翻彭
    志忠在警訊及偵查中之供詞。因此，證人莊价文、彭志忠上開各次陳述，亦難採
    為被告甲○○販賣安非他命予莊价文之證據。
　(三)再觀之本件被告甲○○之供述，自警訊起，歷經檢察官偵查、原審之審理，本院
　  前審及本審之審理，始終堅決否認有販賣安非他命予彭志忠或莊价文之事實，並
    一再陳明伊根本不認識莊价文，或綽號「阿文」者。且本件警方依據證人彭志忠
    及莊价文之供述，認為被告甲○○涉嫌販賣安非他命，雖曾向檢察官聲請搜索票
    實施搜索，但並未查獲任何與甲○○有關之毒品、電子秤或分裝工具等物，尤無
    任何確實之佐證，足以認定被告甲○○有販賣毒品之事實。
　(四)至於被告甲○○承認0000000000號行動電話及0000000000
　  呼叫器為伊所使用之事實，尚無從據此而認定被告有利用上開行動電話及呼叫器
    為工具，從事販賣毒品之事實；另00000000號電話之通聯紀錄，縱如公
    訴人之主張，足以證明證人彭志忠與被告自八十七年二月二十四日至八十八年二
    月七日間，有十八次通聯，但依二人之供述，彼等本即認識，互相認識之人以電
    話聯絡核屬常情，況談話內容如何？均付諸闕如，並無任何證據足以顯示二人之
    對話有毒品交易情事，如何由上開通聯紀錄推論被告甲○○確有販賣安非他命之
    事？
　(五)又證人即員警蔡偉達於原審審理時到庭作證稱，本件係因據報證人彭志忠有施用
　  毒品情事，警方乃先行查獲彭志忠之吸毒犯行，再依彭志忠之供述，聲請搜索票
    至被告家中搜索，惟在甲○○家中並未查扣到任何毒品等情。因此，相關不利於
    被告之說詞，均出自彭志忠之供述，而彭志忠之供詞前後矛盾，已如前述；且搜
    索被告住處，又毫無所得，從而證人蔡偉達之證詞亦無從證明被告甲○○有何販
    賣毒品行為。
　(六)此外，又查無其他積極證據，足以證明被告甲○○確有販賣安非他命予彭志忠或
　  莊价文之事實，自難僅憑證人彭志忠、莊价文在警訊或偵查中所為片面之供述，
    在缺乏具體佐證之情形下，即課被告以販賣第二級毒品之重罪，是本件尚不能證
    明被告甲○○犯罪，應依法諭知其無罪之判決，以免冤抑。
四、原審疏未就本件有利及不利於被告之全盤證據，一一詳加勾稽，即援引證人彭志
    忠、莊价文二人於警訊或檢察官偵查中之供詞，為不利於被告之認定，置該二人
    說詞之前後矛盾，及彼此之互不一致暨缺乏積極之佐證等情狀於不論，自非允當
    。被告甲○○上訴，否認犯罪，其上訴為有理由，自應由本院將原判決予以撤銷
    ，並諭知被告甲○○無罪之判決。
據上論斷，應依刑事訴訟法第三百六十九條、第三百六十四條、第三百零一條第一項
前段，判決如主文。
本案經檢察官周志榮到庭執行職務。
中　　　華　　　民　　　國　　九十三　　年　　　五　　　月　　 十八 　　日
                              臺灣高等法院刑事第二十一庭
                                  審判長法  官  葉  騰  瑞
                                        法  官  莊　明　彰
                                        法  官  劉  壽  嵩
右正本證明與原本無異。
檢察官如不服本判決，應於收受送達後十日內向本院提出上訴書狀，其未敘述上訴之
理由者並得於提起上訴後十日內向本院補提理由書（均須按他造當事人之人數附繕本
）。
                                        書記官  初  玲  玲
中　　　華　　　民　　　國　　九十三　　年　　　五　　　月　　 十九 　　日
